【裁判字號】    99,審易,1111
【裁判日期】    990712
【裁判案由】    毒品危害防制條例
【裁判全文】
臺灣士林地方法院刑事判決            99年度審易字第1111號
公  訴  人  臺灣士林地方法院檢察署檢察官
被      告  甲○○
上列被告因違反毒品危害防制條例案件，經檢察官提起公訴（99
年度毒偵字第725 號），被告於本院準備程序中就被訴事實為有
罪陳述，經本院裁定改依簡式程序審理，並判決如下：
    主  文
甲○○施用第二級毒品，累犯，處有期徒刑捌月。
    事  實
一、甲○○前於民國88、89年間，因2 次施用毒品案件，先後經
    本院以88年度毒聲字第1933號、89年度毒聲字第1238號裁定
    送觀察、勒戒後，均認無繼續施用毒品之傾向，分別於88年
    10月11日、90年1 月11日執行完畢釋放出所，並由臺灣士林
    地方法院檢察署檢察官以88年度毒偵字第552 號、90年度毒
    偵緝字第4 號、偵緝字第26號為不起訴處分確定。復於前開
    觀察、勒戒執行完畢釋放後5 年內之90年至91年間，因連續
    施用第二級毒品案件，除經本院以90年度毒聲字第1140號裁
    定送強制戒治，並經臺灣士林地方法院檢察署檢察官以91年
    度毒偵字第370 號提起公訴，其中強制戒治部分，因執行成
    效良好，經本院以91年度毒聲字第845 號裁定停止戒治，所
    餘戒治期間付保護管束，惟因於保護管束期間違反應遵守事
    項情節重大，再經本院以91年度毒聲字第1395號裁定撤銷停
    止戒治，令入戒治處所繼續施以強制戒治，於92年12月14日
    執行完畢，至刑事追訴部分，則經本院以91年度易字第324
    號判決判處有期徒刑8 月，並與同案所犯竊盜案件經判處有
    期徒刑3 月定應執行有期徒刑9 月，再經臺灣高等法院以91
    年度上易字第2216號駁回上訴確定。另因2 次偽造文書案件
    ，分別經本院以91年度易字第380 號判決判處有期徒刑8 月
    ，並經臺灣高等法院以91年度上訴字第2540號駁回上訴確定
    ，及經本院以91年度訴字第537 號判決判處有期徒刑4 月確
    定，上開4 罪嗣經定應執行有期徒刑1 年8 月確定，於94年
    6 月17日縮刑期滿執行完畢；詎甲○○仍未戒除毒癮，再因
    施用第二級毒品案件，經本院以95年度簡字第728 號判決判
    處有期徒刑6 月確定，嗣經裁定減為有期徒刑3 月確定，於
    97年3 月19日縮刑期滿執行完畢（以上均構成累犯）；再因
    2 次施用第二級毒品案件，分別經本院以98年度審易字第13
    80號判決判處有期徒刑7 月確定，及經臺灣臺北地方法院以
    99年度易字第105 號判決判處有期徒刑10月，並經臺灣高等
    法院以99年度上易字第722 號判決駁回上訴確定（此部分均
    尚未執行完畢，不構成累犯）。詎其猶不知悛悔，於前開觀
    察、勒戒執行完畢釋放後5 年內再犯施用毒品罪，經法院判
    處罪刑確定後，復基於施用第二級毒品甲基安非他命之犯意
    ，於99年1 月30日下午2 時許，在臺北縣汐止市○○路○ 段
    611 號6 樓之7 住處，以將甲基安非他命置於玻璃球吸食器
    內燒烤吸食煙霧之方式，施用甲基安非他命1 次。嗣於99年
    1 月31日上午9 時40分，甲○○因另案至臺北市政府警察局
    中山分局接受詢問，經警徵得其同意後採尿送驗，因鑑驗結
    果呈安非他命及甲基安非他命陽性反應，始查悉上情。
二、案經臺北市政府警察局中山分局報告臺灣臺北地方法院檢察
    署檢察官呈請臺灣高等法院檢察署檢察長令轉臺灣士林地方
    法院檢察署檢察官偵查起訴，並經本院改依簡式程序審理。
    理  由
一、前揭犯罪事實，業據被告甲○○於偵查中、本院準備程序及
    審理時坦承不諱（參見臺灣士林地方法院檢察署99年度毒偵
    字第725 號卷第50頁，本院卷第27頁背面、第29頁背面），
    又被告於99年1 月31日在臺北市政府警察局中山分局為警所
    採尿液，經送台灣尖端先進生技醫藥股份有限公司以酵素免
    疫分析法初驗後，再以氣相層析質譜儀法複驗，證實該尿液
    呈安非他命及甲基安非他命陽性反應，有該公司於99年2 月
    8 日出具之濫用藥物檢驗報告及臺北市政府警察局中山分局
    偵辦毒品案件尿液檢體委驗單各乙紙附卷可稽（附於同上偵
    卷第62頁、第64頁）。綜上，足認被告自白與事實相符，可
    以採信，本案事證至為明確，被告犯行堪予認定。
二、按毒品危害防制條例於92年7 月9 日修正公布，自93年1 月
    9 日施行，其中第20條、第23條將施用毒品之刑事處遇程序
    區分為「初犯」、「5 年內再犯」、「5 年後再犯」。依其
    立法理由之說明：「初犯」，經觀察、勒戒或強制戒治，應
    為不起訴處分或不付審理之裁定；經觀察、勒戒或強制戒治
    執行完畢釋放後，「5 年內再犯」者，因其再犯率甚高，原
    實施之觀察、勒戒及強制戒治既已無法收其實效，爰依法追
    訴或裁定交付審理。至於經觀察、勒戒或強制戒治執行完畢
    釋放，「5 年後再犯」者，前所實施之觀察、勒戒或強制戒
    治已足以遮斷其施用毒品之毒癮，為期自新及協助其斷除毒
    癮，仍用「初犯」規定，先經觀察、勒戒或強制戒治之程序
    。從而，依修正後之規定，祇於「初犯」及「5 年後再犯」
    2 種情形，有其追訴條件之限制，即須於初犯經觀察、勒戒
    或強制戒治釋放後，5 年內均無施用毒品之行為，始能認其
    前所實施之觀察、勒戒或強制戒治已足遮斷毒癮，而得於5
    年後再犯時，再予適用初犯之規定，重行觀察、勒戒等程序
    。倘5 年內已經再犯，經依法再為保安處分或追訴處罰，縱
    其第3 次（或第3 次以上）施用毒品之時間，在初犯之保安
    處分執行完畢釋放5 年以後，即與「5 年後再犯」之情形有
    別，且因已於「5 年內再犯」，顯見其再犯率甚高，原實施
    觀察、勒戒或強制戒治，已無法收其實效，自無再經觀察、
    勒戒及強制戒治之必要，應由檢察官逕行起訴，始符新法修
    正之本旨（最高法院97年第5 次刑事庭會議決議、97年度台
    非字第540 號判決參照）。查本件被告前因2 次施用毒品案
    件，經本院先後裁定送觀察、勒戒，於執行完畢後5 年內再
    犯施用毒品罪，業經追訴及判處罪刑確定，並已執行完畢等
    情，有臺灣高等法院被告前案紀錄表在卷可稽，是本案被告
    所為施用毒品之犯行，距離前開觀察、勒戒執行完畢釋放雖
    已逾5 年，惟被告於上開觀察、勒戒執行完畢後5 年內，既
    已再犯施用毒品罪，並經追訴、處罰，揆諸前揭說明，其本
    次犯行即與毒品危害防制條例第20條第3 項所稱之「5 年後
    再犯」有別，是公訴人依法追訴，於法並無不合，本院自應
    依法論科。
三、按甲基安非他命為毒品危害防制條例第2 條第2 項第2 款所
    稱之第二級毒品。核被告甲○○所為，係犯毒品危害防制條
    例第10條第2 項之施用第二級毒品罪，其持有第二級毒品甲
    基安非他命進而施用，持有毒品之行為為施用毒品之當然手
    段，不另論以持有毒品罪（最高法院74年度台上字第3404號
    判例意旨參照）。又被告有如犯罪事實欄所載前案科刑及執
    行情形，有臺灣高等法院被告前案紀錄表在卷可稽，其於有
    期徒刑執行完畢後5 年內，故意再犯本案有期徒刑以上之罪
    ，為累犯，應依刑法第47條第1 項之規定加重其刑。爰審酌
    被告曾因施用毒品犯行而送觀察、勒戒、強制戒治及法院多
    次判處罪刑確定，仍不知悛悔，復再施用第二級毒品，顯見
    其無戒絕之決心，惟念其施用毒品乃戕害自己身心健康，尚
    未危及他人，且本次施用毒品犯行僅1 次，犯後坦承犯行，
    態度尚稱良好等一切情狀，量處如主文所示之刑，以示懲儆
    。至被告施用甲基安非他命所用之玻璃球吸食器，並未扣案
    復據被告供承於犯案後業已丟棄，堪認業已滅失，自無從宣
    告沒收，併此指明。
據上論斷，應依刑事訴訟法第273 條之1 第1 項、第299 條第1
項前段，毒品危害防制條例第10條第2 項，刑法第11條前段、第
47條第1 項，判決如主文。
本案經檢察官呂寧莉到庭執行職務。
中    華    民    國    99    年    7     月    12    日
                  刑事第一庭法  官  吳祚丞
以上正本證明與原本無異。
如不服本判決應於收受判決後10日內向本院提出上訴書狀，並應
敘述具體理由；其未敘述上訴理由者，應於上訴期間屆滿後20日
內向本院補提理由書（均須按他造當事人之人數附繕本）「切勿
逕送上級法院」。
                            書記官  丁梅芬
中    華    民    國    99    年    7     月    12    日
附錄論罪科刑法條：
毒品危害防制條例第10條第2項
施用第二級毒品者，處 3 年以下有期徒刑。

司法院資訊處製作；財團法人民間司法改革基金會備份。
